【裁判字號】    97,上易,3044
【裁判日期】    980210
【裁判案由】    妨害公務
【裁判全文】
臺灣高等法院刑事判決                97年度上易字第3044號
上  訴  人
即  被  告  甲○○原名古盛賢.
選任辯護人  廖克明律師
上列上訴人因妨害公務案件，不服台灣桃園地方法院九十七年度
易字第八二九號，中華民國九十七年十月十七日第一審判決（起
訴案號：台灣桃園地方法院檢察署九十七年度偵字第三九三二號
、第五二七六號、第五六二五號），提起上訴，本院判決如下：
    主  文
上訴駁回。
    事  實
一、甲○○於民國九十七年二月十九日下午一時許，在桃園縣中
    壢市○○路七六號前，因不滿員警趙明輝對其開立違規停車
    「佔用公車專用格」之罰單，明知趙明輝係依法執行職務，
    竟基於妨害公務之犯意，阻止趙明輝開立罰單而拉扯趙明輝
    之手，並弄斷趙明輝手持之筆（涉犯毀損部分未據告訴），
    而對趙明輝施以強暴行為，致趙明輝受有右手背挫傷及表淺
    擦傷之傷害（涉犯傷害部分，未據告訴）。
二、又甲○○因對執行職務中之趙明輝施以強暴行為，而遭趙明
    輝當場以現行犯逮捕移送臺灣桃園地方法院檢察署（下稱桃
    園地檢署）偵訊，然甲○○因不滿遭移送及被扣上手銬，竟
    於同日晚間十一時許，明知桃園地檢署法警乙○○當時係依
    法執行勤務，另基於妨害公務之犯意，趁乙○○將其帶出內
    勤庭欲為其拍照之際，在內勤庭外走廊，以右手攻擊乙○○
    之下體，而對乙○○施以強暴行為（涉犯傷害罪部分，未據
    告訴），嗣為前來支援之法警李建國、吳家偉制伏。
三、案經桃園縣政府警察局楊梅分局報告臺灣桃園地方法院檢察
    署檢察官偵查起訴。
    理  由
壹、程序問題：
    按被告以外之人於審判外之言詞或書面陳述，除法律有規定
    者外，不得作為證據；又被告以外之人於審判外之陳述，雖
    不符合同法第一百五十九條之一至第一百五十九條之四之規
    定，但經當事人於審判程序同意作為證據，法院審酌該言詞
    陳述或書面陳述作成時之情況，認為適當者，亦得為證據。
    當事人、代理人或辯護人於法院調查證據時，知有第一百五
    十九條第一項不得為證據之情形，而未於言詞辯論終結前聲
    明異議者，視為有前項之同意，刑事訴訟法第一百五十九條
    第一項及第一百五十九條之五分別定有明文。本判決下列所
    引用之各該被告以外之人於審判外之陳述（包含書面陳述）
    ，雖屬傳聞證據，惟當事人於本院審判期日中表示同意作為
    證據方法而不予爭執，本院審酌上開證據資料製作時之情況
    ，尚無違法不當及證明力明顯過低之瑕疵，亦認為以之作為
    證據應屬適當。揆諸前開規定，爰依刑事訴訟法第一百五十
    九條之五規定，認前揭證據資料均有證據能力，先予敘明。
貳、實體問題：
一、訊據上訴人即被告甲○○矢口否認有何妨害公務之犯行，辯
    稱：伊並沒有拉扯趙明輝之手，並弄斷趙明輝手持之筆，而
    對趙明輝施以強暴行為，筆是趙明輝自己踩壞的，伊並沒有
    碰到趙明輝，可能是伊說話的聲音比較大聲，並用V8蒐證，
    造成趙明輝不舒服，所以才會抓住伊的手；伊也沒有打乙○
    ○，伊當時手戴手銬，剛好碰到乙○○的下體，伊沒有要對
    乙○○動粗云云。經查：
  (一)上揭被告如犯罪事實欄一所載之犯行，業據證人即被害人趙
    明輝於偵查中證述：伊案發當天，正在中正路上取締違規停
    車，被告此時將車停在對面的公車停車格中，橫越馬路到伊
    旁邊對伊警用機車照相，說伊違規停車，之後就跑回車上，
    伊便過去要求被告出示證件，正在填寫被告違規停車的罰單
    時，被告就搶伊的筆，而在搶筆的過程中將筆弄斷，還拉伊
    的手，當伊同事到場時被告手上還有斷掉的另一半筆等語明
    確（見偵字第五二七六號卷第二六至二七頁），核與證人即
    前來支援之員警陳紀淵於偵查中證述：伊到場時，趙明輝已
    經與被告發生拉扯，而且趙明輝的手已經受傷等語相符（見
    偵字第五二七六號卷第二六至二七頁），復經原審當庭勘驗
    被告提出蒐證光碟之勘驗結果：(1)員警以手抓住被告的右手
    ，並要求要將被告帶回派出所移送法辦，被告掙扎，員警抓
    住被告，並以對講機呼叫同仁前來支援。之後鏡頭明顯晃動
    ，員警與被告發生拉扯，之後員警稱被告將其筆毀損；(2)員
    警以其右手抓住被告的左手，之後從被告的左手取出斷掉的
    筆一截，被告一直對員警說「不要抓我的手」，員警仍以手
    抓住被告，防止被告離去。之後另一名支援未著警察制服之
    人，與員警合力將被告制伏在地；(3)員警於整段過程只有以
    手抓住被告的手，並無施用其他暴力或言語辱罵被告之行為
    等情一致（見原審卷第一八頁），復有趙明輝之新國民綜合
    醫院乙種診斷證明書、中壢分局中壢派出所九十七年二月十
    九日勤務分配表、員警工作紀錄簿、舉發違反道路交通管理
    事件通知單各一份、毀損原子筆及趙明輝受傷照片在卷可稽
    （見偵字第五二七六號卷第一二至一七頁）。是被告此部分
    之犯行，堪信為真實。
  (二)又被告上揭犯罪事實欄二所載之犯行，業據證人即被害人乙
    ○○於偵查時證述：當天伊值內勤，被告開完庭後，伊就請
    被告去拍照，走到走廊時，被告手就揮過來，並用右手攻擊
    伊的下體，伊就蹲下去，同事見狀就過來協助合力把被告制
    伏，目的是為了維護內勤的安全等語明確（見偵字第五六二
    五號卷第二四至二七、三九頁），核與證人即桃園地檢署值
    班司機陳永生於偵查中證述：伊當時在法警室看報紙，被告
    走到地檢署走廊和法警室門口交接處，伊看到被告用手由下
    往上揮，有打到法警乙○○的身體，其他三位法警就進來支
    援，制伏被告等語（見偵字第五六二五號卷第二五至二六頁
    ）；證人即桃園地檢署法警李建國於偵查時證述：伊當時在
    報到處聽到扭打聲音過去察看，發現乙○○跟被告在地上拉
    扯等語（見偵字第五六二五號卷第三七頁）；證人即桃園地
    檢署法警吳家偉於偵查時亦證述：當天伊在收文台收文，突
    然聽到法警室走道有聲響，伊轉頭過去，發現乙○○表情痛
    苦蹲在地上，當時伊認為被告攻擊乙○○，便上前想制止，
    被告此時轉向內勤庭，伊等擔心會威脅到內勤檢察官的安全
    ，便將被告壓制在地等語（見偵字第五六二五號卷第三八頁
    ）相符。是被告此部分之犯行，亦堪認定。
  (三)被告雖以前詞置辯，然被告上揭犯行，業經認定如前，況證
    人趙明輝、乙○○均係依法執行勤務之員警、法警，與被告
    素無怨隙，衡情當不致僅因被告說話比較大聲或於依法執行
    職務之際趁機毆打被告，更無設詞誣陷被告之可能；且證人
    趙明輝、乙○○、陳永生、李建國、吳家偉等人於偵查中均
    經具結以擔保其證詞之真實性及憑信性，亦無甘冒法定刑為
    七年以下之偽證刑責故為虛偽證述之理，是被告此部分所辯
    ，自非可採。又被告另提出行政院衛生署桃園醫院診斷證明
    書，以證明其亦因本件受傷就診之事實，惟查，姑不論被告
    所受傷勢是否係因本件所造成，本即難逕以此反推其即無本
    件犯行，且由證人趙明輝、乙○○證述與被告均有發生拉扯
    之情事，亦不能排除係被告遭警逮捕後仍有抗拒之情而經警
    壓制時所造成，是上開診斷證明書自難執為有利被告認定之
    憑據。
  (四)綜上，被告上揭辯解，顯係事後卸責之詞，委無足採。本件
    事證明確，被告犯行洵堪認定，自應依法論科。
二、按刑法第一百三十五條第一項之妨害公務罪，以行為人對於
    公務員依法執行職務時，施以強暴、脅迫，即屬當之；所稱
    「強暴」，係指一切有形力即物理力之行使而言，不問其係
    對人或對物為之均包括在內（最高法院八十二年度台上字第
    六０八號判決意旨參照）。是核被告所為，均係犯刑法第一
    百三十五條第一項之對於公務員依法執行職務時施以強暴罪
    。被告所犯上揭二次妨害公務罪，其犯意各別，應予分論併
    罰。
三、原審經詳細調查，以被告罪證明確，適用上揭規定，並審酌
    被告明知國民之守法義務，竟於警員、法警依法執行職務時
    對之施以強暴，妨害公務情節非輕，兼衡其犯罪之動機、手
    段、方法、所生危害等一切情狀，分別量處有期徒刑四月，
    並諭知易科罰金之折算標準。併定應執行有期徒刑六月，及
    諭知易科罰金之折算標準。核原審認事用法，並無不合，量
    刑亦屬允當。被告以請求給予緩刑之機會為由上訴，指摘原
    審判決不當，然被告一再對執法人員施加暴力，目無法紀，
    莫此為甚，是本院審酌仍不適宜給予緩刑之機會，被告上訴
    為無理由，應予駁回。
據上論斷，應依刑事訴訟法第三百六十八條，判決如主文。
本案經檢察官曾俊哲到庭執行職務。
中    華    民    國    98    年    2     月    10    日
                  刑事第十七庭  審判長法  官  趙功恆
                                      法  官  陳世宗
                                      法  官  陳憲裕
以上正本證明與原本無異。
不得上訴。
                                      書記官  劉育妃
中    華    民    國    98    年    2     月    12    日
附錄：本案論罪科刑法條全文
刑法第一百三十五條第一項：
（妨害公務執行及職務強制罪）
對於公務員依法執行職務時，施強暴脅迫者，處 3 年以下有期徒
刑、拘役或 3 百元以下罰金。
意圖使公務員執行一定之職務或妨害其依法執行一定之職務或使
公務員辭職，而施強暴脅迫者，亦同。
犯前二項之罪，因而致公務員於死者，處無期徒刑或 7 年以上有
期徒刑；致重傷者，處 3 年以上、 10 年以下有期徒刑。


司法院資訊處製作；財團法人民間司法改革基金會備份。
